【裁判字號】    97,交抗,978
【裁判日期】    970731
【裁判案由】    違反道路交通管理處罰條例
【裁判全文】
臺灣高等法院刑事裁定                 97年度交抗字第978號
抗  告  人
即受處分人  甲○○
上列抗告人因違反道路交通管理處罰條例案件，不服臺灣臺北地
方法院，中華民國97年7月2日所為裁定（97年度交聲字第1549號
），提起抗告，本院裁定如下：
    主  文
抗告駁回。
    理  由
一、按駕駛人駕駛汽車（依道路交通管理處罰條例第3條第8款規
    定，包括機器腳踏車即機車），應遵守道路交通標誌、標線
    、號誌之指示，道路交通安全規則第90條前段定有明文。又
    道路交通標誌標線號誌設置規則第206條第5款第1目規定「
    圓形紅燈」之行車管制號誌係表示禁止車輛通行，並不得超
    越停止線或進入路口。如汽車駕駛人，行經有燈光號誌管制
    之交岔路口闖紅燈者，處新台幣（下同）1,800元以上5,400
    元以下罰鍰，道路交通管理處罰條例第53條第1項定有明文
    ；且汽車駕駛人駕駛汽車違反道路交通管理處罰條例第53條
    規定者，除應依該條所規定之罰鍰處罰外，並應予記違規點
    數3點，道路交通管理處罰條例第63條第1項第3款亦定有明
    文。
二、經查，抗告人即受處分人甲○○於民國（下同）97年4月10
    日下午4時50分許，駕駛其所有之車牌號碼019-BMC號重型機
    車，行經臺北縣永和市○○路與四維街口設有燈光號誌管制
    之交岔路口時，該路口行車管制號誌已為圓形紅燈，表示車
    輛禁止通行，不得超越停止線或進入路口，受處分人仍騎乘
    上開機車闖紅燈，通過停止線並進入路口，為臺北縣政府永
    和分局賴俊興警員攔停，以其有行經有燈光號誌管制之交岔
    路口闖紅燈之違規行為，依道路交通管理處罰條例第53條第
    1項之規定，製發北縣警交字第C00000000號舉發違反道路交
    通管理事件通知單舉發，並指定最後應到案期間為97年4月
    25日。嗣受處分人雖於最後應到案期限前之97年4月22日提
    出申訴表示不服；經原處分機關調查結果，仍認受處分人確
    有前開違規行為，乃於97年6月3日，依道路交通管理處罰條
    例第53條第1項規定，以北市裁二字第裁22-C00000000號裁
    決書，就受處分人「駕車行經有燈光號誌管制之交岔路口闖
    紅燈」之違規行為，裁處罰鍰1,800元，並依據同條例第63
    條規定計違規點數3點；有上開舉發通知單影本、裁決書正
    本、臺北市交通事件裁決所交通違規案件陳述書各1份在卷
    可稽（見原法院卷第6頁至第7頁）。
三、受處分人甲○○在原法院之聲明異議意旨略以：舉發地點之
    號誌被招牌擋住約五分之四，對向紅綠燈更被建築物擋住，
    舉發警員怎知紅綠燈跳動時刻云云。經查：
  (一)按交通警員掣單舉發違反道路交通管理處罰條例所列之違規
    事實，本質上為行政處分，係公務員基於職務上權力，依法
    就特定之具體事件所為具有公法上效果之單方行政行為，基
    於公務員為公法上行為具有公信力之原則，該行政處分當可
    被推定為真正，其據以依法處分之事實認定亦為真正無誤，
    本此公信原則，乃立法者賦予行政機關制定違反道路交通管
    理事件統一裁罰基準及處理細則，使勤務警員得當機處分，
    以達其維護交通秩序、安全之行政目的。反之，若謂公務員
    一切行政行為均需預留證據以證其實，則國家行政勢必窒礙
    難行；合先敘明。
  (二)證人即舉發本案受處分人違規行為之員警賴俊興於原法院以
    證人之身分具結擔保供述之真實性，而明確證稱：97年4月
    10日下午4時50分許，我身著警察制服，在臺北縣永和市○
    ○路及四維街口執行交通勤務，當時我站在臺北縣秀朗路與
    四維街口的一家腳踏車店前，距離上開交岔路口約20公尺，
    斯時該路口號誌運作正常，四維街號誌轉為紅燈已有一段時
    間，我看見受處分人騎車牌號碼019-BMC重型機車先在路口
    停等，然後往秀朗路兩邊看，見沒有車輛通行，就直行闖過
    去，我就發動警用機車去追受處分人，後來在成功路的巷子
    內將受處分人攔下，是時在我所站立值勤的位置，可以清楚
    看見四維街一邊的燈號，及秀朗路兩邊的燈號，並無因招牌
    遮住視線而無法看清燈號之情形等語（見原法院卷第19頁背
    面、第20頁）。本院審酌：證人賴俊興為依法執行取締交通
    違規勤務之警員，受處分人所違反者僅為道路交通管理處罰
    條例之行政處罰事項；而證人與受處分人間原無宿怨，果非
    有此事實，當無在法院訊問而以證人之身份具結供證時，甘
    冒偽證之刑法重責，刻意設詞誣陷受處分人之理；本件既無
    證據足資證明證人之舉發有錯誤或有捏造事實違法取締之情
    事；揆諸首揭說明，則證人本其維護交通秩序、安全職責所
    為之舉發，自應受到合法、正確之推定；尚難以本件除證人
    警員之供證外，並無其他舉發照片或錄影資料等證據資為佐
    證，即逕認證人賴俊興之舉發不實。
  (三)受處分人雖辯稱：當時舉發地點之號誌被招牌擋住約五分之
    四，對向紅綠燈更被建築物擋住，舉發警員怎知紅綠燈跳動
    時刻云云。然查：
    1.據受處分人提出之現場照片二紙觀之，由舉發警員當時所
      站立之位置，不難看出四維街方向的交通號誌，縱使無法
      清晰看出四維街的交通號誌為何，亦可藉由秀朗路的交通
      號誌變化情形，輔佐察知四維街之交通號誌究為紅燈？抑
      或為綠燈。
    2.證人賴俊興為執行交通取締勤務之警員，對此等交通案件
      應有相當舉發之經驗，且當時受處分人的車子前方及後方
      均無其他車輛同行，並據舉發警員明確證述受處分人係在
      路口燈號變換為紅燈一段時間後（並非是剛剛由黃燈轉換
      成紅燈的時候）才通過上開路口；則受有執行交通取締勤
      務專業訓練之舉發警員已無誤認之可能。何況，苟若證人
      賴俊興未親眼見聞，其如何得知受處分人於前開時間曾行
      經前開路口之事實。
    3.受處分人空言指稱員警所見有誤等語，要屬臆測之詞，自
      無可採。
  (四)綜上所述，受處分人確有在前開時、地駕駛機車，行經有燈
    光號誌管制之交岔路口闖紅燈之違規行為，已堪認定。
四、從而，原處分機關依道路交通管理處罰條例第53條第1項、
    第63條第1項第3款及違反道路交通管理事件統一裁罰基準表
    之規定，就受處分人上開違規行為裁處罰鍰1,800元，並記
    違規點數3點，核無違誤。原法院駁回受處分人之聲明異議
    ，亦無不合。
五、抗告意旨仍執前詞，以員警開紅單並無照片，而否認有違規
    行為，據之指摘原裁定不當，並無理由，其抗告應予駁回。
六、據上論結，應依道路交通案件處理辦法第26條，刑事訴訟法
    第412條，裁定如主文。
中    華    民    國    97    年    7     月    31    日
                  刑事第十庭    審判長法  官 楊炳禎
                                      法  官 李春地
                                      法  官 陳博志
以上正本證明與原本無異。
不得抗告。
                                      書記官 陳嘉文
中    華    民    國    97    年    8     月    1     日


司法院資訊處製作；財團法人民間司法改革基金會備份。
